高雄高等行政法院裁定　　　　　　　　　　　　　九十二年度訴字第一三○四號
　　原　　　告　甲○○
　　被　　　告　財政部國有財產局臺灣南區辦事處
　　代　表　人　乙○○　○○
右當事人間因有關土地事務事件，原告提起行政訴訟。本院裁定如左：
　　主  文
原告之訴駁回。
訴訟費用由原告負擔。
　　理  由
一、按「公法上之爭議，除法律別有規定外，得依本法提起行政訴訟。」；訴訟事件
    不屬行政法院之權限者，行政法院應以裁定駁回之，分別為行政訴訟法第二條、
    第一百零七條第一項第一款所明定。次按「人民之提起行政爭訟，惟對於中央或
    地方官署之行政處分，始得為之。所謂行政處分，係指官署所為之單方行政行為
    而能發生公法上之效果者而言。是官署之行政處分，應惟基於公法關係為之，其
    基於私經濟之關係而為之意思表示或通知，僅能發生私法上之效果，自非行政處
    分。人民對之如有爭執，應依民事訴訟程序訴請裁判，不得以行政爭訟手段，提
    起訴願及行政訴訟。」亦為改制前行政法院即現在最高行政法院四十七年度判字
    第四十三號判例明示在案。又「‧‧‧行政機關代表國庫出售或出租公有財產，
    並非行使公權力對外發生法律上效果之單方行政行為，即非行政處分，而屬私法
    上契約行為，當事人若對之爭執，自應循民事訴訟程序解決。‧‧‧」亦為司法
    院大法官釋字第四四八號解釋闡釋甚明。
二、本件原告因有關土地事務事件，提起行政訴訟略謂：緣訴外人宋智乾、宋福乾、
    宋富乾（已死亡）及宋慶乾等人於民國（下同）八十九年間以地上承租人身分送
    件申購系爭坐落高雄縣美濃鎮○○段一七八一、一七八三、一七八七地號之國有
    土地。嗣因宋富乾於九十年二月五日死亡，申購權利由訴外人宋林盡妹（即原告
    之母）合法繼承，原告乃協助宋林盡妹辦理系爭土地申購事宜。惟被告竟百般刁
    難，並誤導原告提供文件填報資料，被告最後則以九十二年一月二日台財產南處
    字第○九二○○○○一○○號函註銷系爭承購案，導致原告、家人名譽及精神遭
    受重大損失。爰請求被告撤銷前揭台財產南處字第○九二○○○○一○○號函，
    依法處理原告之系爭土地申請承購案，並就原告家人名譽權損失部分，賠償新台
    幣（下同）一億元及就原告精神上損害及人格權損害部分賠償九千九百九十九億
    元云云。
三、經查：本件原告就其協助宋林盡妹向被告申請系爭國有土地申請承購案事宜，如
    生有爭執，揆諸前開說明，純屬私法上之爭議事件，本應向普通法院起訴。至本
    件原告不服之前揭被告台財產南處字第○九二○○○○一○○號函，觀其內容係
    就私法性質之系爭國有土地申購案，因申購人未於期限內繳款承購，遂予以註銷
    之通知（有該函附卷可稽），並非行使公權力對外直接發生法律上效果之單方行
    政行為，參諸行政程序法第九十二條第一項規定，自非行政處分甚明。另，原告
    主張被告應賠償其及家人精神、名譽損失等情，亦係因上開私權爭執而生之私法
    上之請求權，要非因公法上原因所發生之請求權，核屬民事訴訟之範圍，自應循
    民事訴訟程序謀求解決。至原告主張本件應適用國家賠償法第二條之規定，由被
    告予以賠償乙節，惟依同法第十條、第十一條等規定觀之，原告亦應循協議程序
    未獲解決後始向民事法院起訴，請求救濟，始為正辦，亦不得逕依行政訴訟法向
    本院起訴。原告未查，逕向本院提起行政訴訟，自難謂合法，應予駁回。
四、據上論結，本件原告之訴為不合法，爰依行政訴訟法第一百零七條第一項第一款
    、第一百零四條；民事訴訟法第九十五條、第七十八條，裁定如主文。
中　　　華　　　民　　　國    九十三　　年　  　二　　　月　　　六　　　日
                              高雄高等行政法院第三庭
                                          審判長法官    江 幸 垠
                                          法      官    戴 見 草
                                          法      官    林 石 猛
右為正本係照原本作成。
如不服本裁定，應於裁定送達後十日內以書狀敘明理由，經本院向最高行政法院提出
抗告（須按對造人數附具繕本）；並應預繳送達用掛號郵票六份（每份三十四元）。
中　　　華　　　民　　　國    九十三　　年　  　二　　　月　　　六　　　日
                                          法院書記官    李 建 霆
